臺灣橋頭地方法院民事判決　　　　　　110年度旗簡字第112號

原　　　告　良京實業股份有限公司

法定代理人　平川秀一郎

訴訟代理人　林郁婷　

被　　　告　陳武雄　

上列當事人間請求清償債務事件，本院於民國111 年2 月15日言
詞辯論終結，判決如下：
    主      文
被告應給付原告新臺幣參拾壹萬壹仟壹佰貳拾肆元，及其中新臺
幣貳拾捌萬壹仟玖佰參拾柒元，自民國九十六年六月二十八日起
至清償日止，按週年利率百分之九點九九計算之利息，及違約金
新臺幣壹元。
原告其餘之訴駁回。
訴訟費用新臺幣參仟肆佰貳拾元由被告負擔。
本判決關於原告勝訴部分得假執行。但被告如以新臺幣參拾壹萬
壹仟壹佰貳拾肆元為原告預供擔保後，免為假執行。
    事實及理由
一、原告主張：被告前向訴外人星展（台灣）商業銀行股份有限
    公司（原寶華商業銀行股份有限公司，下稱星展銀行）申請
    現金卡使用，迄尚積欠新臺幣（下同）311,124 元（含本金
    281,937 元、利息29,187元）及利息、違約金（下稱系爭債
    務）未清償，原告已受讓前揭債權，爰依消費借貸與債權讓
    與法律關係提起本訴。聲明：被告應給付原告311,124 元，
    及其中281,937 元，自民國96年6 月28日起至清償日止，按
    週年利率百分之9.99計算之利息，及自96年7 月29日起至清
    償日止，其逾期在6 個月以內者，按上開利率百分之10，逾
    期超過6 個月部分，按上開利率百分之20計算之違約金。
二、被告則以：伊確實積欠系爭債務，惟伊在108 年8 月28日時
    ，已與星展銀行協商以150,000 元清償等語，資為抗辯。聲
    明：原告之訴駁回。
三、本院得心證理由：
（一）原告主張被告迄108 年8 月28日止，尚積欠系爭債務未清
      償，原告已受讓前揭債權等情，業據提出申請書、債權讓
      與證明書、債權讓與通知、銀行無擔保債務協商協議書、
      往來明細查詢報表為證（本院卷第11至14、17至21、75至
      85頁），且為被告所不爭執，堪信原告此部分主張為真。
（二）按當事人主張有利於己之事實者，就其事實有舉證之責任
      ，民事訴訟法第277 條本文定有明文。是以，若債權人已
      證明債權存在，而債務人抗辯其已清償者，應就其已清償
      之事實負舉證責任。原告主張被告迄未清償系爭債務，為
      被告所否認，並以前詞置辯。經查，被告固提出協議還款
      書、存摺影本（本院卷第49至55頁），抗辯其已清償系爭
      債務，惟經本院函詢星展銀行，星展銀行稱其與被告協議
      之債務，係被告積欠澳盛（台灣）商業銀行股份有限公司
      （原台東區中小企業銀行股份有限公司）之債務，並非系
      爭債務，有民事陳報狀可稽（本院卷第109 頁），被告復
      稱對前揭民事陳報狀並無意見，且無其他證據可證明已清
      償系爭債務（本院卷第114 頁），自難認被告抗辯可採。
      從而，原告請求被告給付如主文第一項所示之本金、利息
      ，洵屬有據。
（三）又按約定之違約金額過高者，法院得減至相當之數額，民
      法第252 條定有明文。約定之違約金是否過高，應就債務
      人若能如期履行債務時，債權人可得享受之一切利益為衡
      量標準，且法院酌減違約金至相當之數額，關於是否相當
      ，須依一般客觀事實、社會經濟狀況及當事人所受損害情
      形，以為斟酌之標準，此不問違約金作用為懲罰性抑為損
      害賠償之預定，均有其適用。經查，原告除起訴請求被告
      清償本金、利息外，尚請求被告給付如訴之聲明所示之違
      約金。爰審酌：
  １、依星展銀行與被告關於違約金之約定觀之，星展銀行得請
      求被告給付之違約金之週年利率為百分之0.999 、百分之
      1.998 。而近年來國內貨幣市場之利率已大幅調降，星展
      銀行之放款基準利率，亦由最高之週年利率百分之6.419
      （97年3 月31日），降至週年利率百分之4.044 （109 年
      3 月23日），其差額為週年利率百分之2.375 ，已逾前揭
      違約金之週年利率，亦即，若星展銀行不依契約請求被告
      給付違約金，其所獲經濟利益亦已逾原契約約定。而原告
      為資產管理公司，其部分業務為折價收購金融機構不良資
      產，並代為處置以獲取利潤，其成本自較金融機構為低，
      職是，原告折價收購本件債權後，若不依契約請求被告給
      付違約金，其所能取得之經濟利益，應仍高於星展銀行。
  ２、又星展銀行乃向國家申請特許得經營銀行業務後，方能合
      法與金融消費者即被告簽立現金卡消費契約，自應體認其
      既係基於國家特許而享有經濟利益，而有適度履行有利金
      融消費者之舉措以為衡平之社會責任，原告既為本件債權
      之繼受人，自亦應承受前揭社會責任。再者，利息之各期
      給付請求權，因五年間不行使而消滅，民法第126 條定有
      明文，原告自當知悉此情，卻利用金融消費者即被告法律
      知識不足，致不知即時在本件訴訟中主張時效抗辯之情，
      仍請求被告給付一旦被告主張時效抗辯即可免給付義務之
      利息（即自96年6 月28日起至起訴前5 年即105 年6 月15
      日止之利息），顯未履行其對於金融消費者之社會責任。
      且此期間利息約已達本金之百分之89.57 （計算式：週年
      利率百分之9.99Ｘ8 年11月18日＝百分之89.57 ，小數點
      第二位以下四捨五入，下同），已足支付44.83 年之違約
      金（計算式：百分之89.57 ╱百分之1.998 ＝44.83 年）
      ，故而，縱酌減原告請求之違約金，原告所受損害亦甚低
      。
  ３、復參酌銀行法第47條之1 第2 項現金卡、信用卡循環利率
      不得超過週年利率百分之15之規定，暨民法第205 條法定
      最高利率百分之16等情，本院認原告請求之違約金顯然過
      高，殊非公允，應將之酌減至1 元，方為適當。
四、綜上所述，原告依消費借貸、債權讓與法律關係，請求如主
    文第一項所示，為有理由，應予准許，逾此範圍，即無理由
    ，應予駁回。
五、原告勝訴部分，係適用簡易程序所為被告敗訴之判決，應依
    民事訴訟法第389 條第1 項第3 款規定，依職權宣告假執行
    。並依同法第392 條第2 項規定，依職權宣告被告如為原告
    預供擔保，免為假執行。
六、本件事證已臻明確，兩造其餘攻擊防禦方法及證據，核與判
    決結果不生影響，爰不一一論列，併此敘明。
七、訴訟費用負擔之依據：民事訴訟法第79條。
中　　華　　民　　國　 111　　年　　3 　　月　　10　　日
          　　　　旗山簡易庭  法　　　官  呂明龍
以上正本係照原本作成。
如不服本判決，應於送達後20日內，向本院提出上訴狀並表明上
訴理由，如於本判決宣示後送達前提起上訴者，應於判決送達後
20日內補提上訴理由書（須附繕本）。
中　　華　　民　　國　 111　　年　　3 　　月　　10　　日
      　　　　　　　　　　　　書　記　官  潘維欣